【裁判字號】    99,訴,1289
【裁判日期】    990624
【裁判案由】    分配表異議之訴
【裁判全文】
臺灣臺中地方法院民事裁定              99年度訴字第1289號
原      告  甲○○
訴訟代理人  陳益軒律師
被      告  乙○○
            丙○○
上列當事人間請求分配表異議之訴事件，本院裁定如下：
    主  文
原告之訴駁回。
訴訟費用由原告負擔。
    理  由
一、原告起訴主張：
  (一)坐落臺中市○○區○○段296地號土地（下稱系爭土地），
    原為訴外人即執行債務人廖泰民所有，系爭土地業經執行債
    權人臺中市農會依法於民國98年8月18日聲請查封、拍賣，
    其後並有其他執行債權人依法參與分配（本院98年度執字第
    48096號、第67256號、第70014號強制執行事件）。嗣系爭
    土地業於99年拍定，並由本院依法製作分配表（下稱系爭分
    配表），並定於99年5月28日分配。
  (二)系爭分配表中就有關被告乙○○之第二順位抵押權部分之「
    分配次序2【執行費新臺幣（下同）40,000元】」、「分配
    次序12（本金及利息5,156,000元）」、「分配次序14（本
    金500,000元）」、「分配次序15（本金100,000元）」，及
    有關被告丙○○之第二順位抵押權部分之「分配次序3（執
    行費4,000元）」、「分配次序13（本金及利息553,381元）
    」、「分配次序15（本金100,000元）」，其抵押債權之設
    定係屬通謀虛偽而設定，且並無此債權存在，是依法自應予
    以剔除，說明如下：被告乙○○、丙○○雖曾於98年7月8日
    ，以收件字號為98年第241360號之文件，共同向中興地政事
    務所就系爭土地辦理第二順位之「一般抵押權」設定，其擔
    保設定之債權總金額為600萬元，其中被告乙○○所擔保之
    債權金額比例為「6分之5」，另被告丙○○所擔保之債權金
    額比例為「6分之1」，其所擔保之債權及種類均為「98年7
    月6日之金錢借貸」，然斯時廖泰民業已因涉及詐欺案件而
    避不見面，根本不可能由被告乙○○、丙○○再出借上開鉅
    額之款項予廖泰民。且被告乙○○、丙○○至今仍未提出有
    關「98年7月6日」當天有上開鉅額資金出借予廖泰民之證明
    。況就有關上開二筆鉅款，廖泰民於刑事偵查中，均無法清
    楚交代其用途及去向。再者，被告乙○○、丙○○與廖泰民
    亦有至親之關係。是可證明有關上開抵押權確實不存在，且
    係屬為協助廖泰民規避對外之債務，而為之不實設定。亦即
    其設定係屬通謀虛偽，且其所擔保債權之金額，亦不存在。
    而有關被告乙○○、丙○○與廖泰民間之600萬元抵押債權
    是否存在，應由被告乙○○、丙○○負舉證責任，否則應為
    被告乙○○、丙○○敗訴之判決，則其所稱之債權即應予以
    剔除，不列入債權之分配範圍內等語。
  (三)並聲明：1.本院執行處98年執字第48096號、第67256號、第
    70014號強制執行事件，就有關被告乙○○之第二順位抵押
    債權部分之「分配次序2（執行費40,000元）」、「分配次
    序12（本金及利息5,156,000元）」、「分配次序14（本金
    500,000元）」、「分配次序15（本金100,000元）」，均應
    予以剔除。2.本院執行處98年執字第48096號、第67256號、
    第70014號強制執行事件，就有關被告丙○○之第二順位抵
    押債權部分之「分配次序3（執行費4,000元）」、「分配次
    序13（本金553,381元）」、「分配次序15（本金100,000元
    ）」，均應予以剔除。3.上開剔出後之金額，應由原告與其
    餘普通債權人，按原有之債權比例方式平均重新分配。
二、法院之判斷：
  (一)按異議未終結者，為異議之債權人或債務人，得向執行法院
    對為反對陳述之債權人或債務人提起分配表異議之訴。聲明
    異議人未於分配期日起10日內向執行法院為前2項起訴之證
    明者，視為撤回其異議之聲明；經證明者，該債權應受分配
    之金額，應行提存。前項期間，於第40條之1有反對陳述之
    情形，自聲明異議人受通知之日起算，強制執行法第41條第
    l項前段、第3、4項定有明文。而按債務人及債權人於分配
    期日全部未到場者，因無從於分配期日獲得同意而更正分配
    表，且異議之內容，又涉及實體問題，執行法院不得調查認
    定，自應留待分配表異議之訴解決，故只能通知異議人自分
    配期日起10日內起訴，不得將異議狀繕本送達債務人及債權
    人，限期命其陳述意見，致遲誤起訴期間，影響分配表之迅
    速確定。而本訴之被告為被異議人，即原告之異議如被認許
    ，分配表上分配額將被減少之債權人，此等債權人，除於分
    配期日到場而不為反對之陳述或同意者外，均得為本訴之被
    告（參見張登科，強制執行法，94年4月修訂版第518、521
    頁）。又分配表異議之訴，係以「異議未終結」，即異議人
    對於分配表之聲明異議仍存在為要件，且聲明異議人茍未遵
    期向執行法院為起訴之證明者，既發生「視為撤回其異議」
    之法律效果，自屬異議不存在，即難認其符合異議未終結之
    要件，受訴法院自應依民事訴訟法第249條第l項第6款規定
    裁定駁回原告之訴。
  (二)本院98年度執字第40830號拍賣抵押物強制執行事件，本院
    民事執行處定於99年5月28日進行分配，原告即執行債權人
    於99年5月24日對分配表聲明異議，被告即執行債權人乙○
    ○、丙○○未於分配期日到場，原告聲明異議之事由無從於
    分配期日獲得同意而更正系爭分配表，本院執行處當場告知
    原告應向民事庭於10日內提起分配表異議之訴，有本院98年
    度執字第40830號99年5月28日分配筆錄可證。然原告於99年
    6月8日始向本院民事庭提起本件分配表異議之訴，並於同日
    向本院執行處陳報起訴之證明，有原告起訴狀及陳報狀上之
    本院收文戳可稽，此經本院調閱執行卷宗查閱屬實。則查，
    原告於99年6月8日向執行法院為起訴之證明，已逾分配期日
    起10日，參諸前揭說明，視為撤回其異議之聲明。從而，原
    告原於99年5月24日對分配表所為異議之聲明，依強制執行
    法第41條第3項規定，應視為撤回而不存在。原告提起本件
    分配表異議之訴，其起訴乃不備其他要件，且無法補正，應
    予裁定駁回。
三、依民事訴訟法第249條第1項第6款、第95條、第78條，裁定
    如主文。
中    華    民    國    99    年    6     月    24    日
                  民事第三庭    審判長法  官  許秀芬
                                      法  官  林慧貞
                                      法  官  黃佳琪
以上為正本，係照原本作成。
如對本裁定抗告須於裁定送達後10日內向本院提出抗告狀，並繳
納抗告費新台幣1,000元。
中    華    民    國    99    年    6     月    24    日
                                      書記官

司法院資訊處製作；財團法人民間司法改革基金會備份。
